臺灣高等法院刑事判決　　　　　　　　　　　　　九十三年度上訴字第三０五一號
　　上　訴　人
　　即　被　告　甲○○
　　選任辯護人　陳兆瑛律師
右上訴人因侵占等案件，不服臺灣臺北地方法院九十二年度訴字第二０三三號，中華
民國九十三年十月五日第一審判決（起訴案號：臺灣臺北地方法院檢察署九十二年度
偵字第四二二０號、九十二年度偵緝字第四五二號），提起上訴，本院判決如左：
    主  文
原判決關於背信、行使偽造私文書暨定執行刑部分均撤銷。
甲○○共同行使偽造私文書，足以生損害於他人，累犯，處有期徒刑陸月，偽造之訂
購單上「廣億實業有限公司」印文壹枚及偽造之「廣億實業有限公司」印章壹枚均沒
收。
被訴背信部分無罪。
其他上訴駁回。
右開上訴駁回業務侵占部分所處有期徒刑壹年與撤銷改判部分所處之刑，應執行有期
徒刑壹年肆月，偽造之訂購單上「廣億實業有限公司」印文壹枚及偽造之「廣億實業
有限公司」印章壹枚均沒收。
    事  實
一、甲○○曾於民國（下同）八十五年間，因違反商標法案件，經本院判處有期徒刑
    三月確定，而於八十六年三月十一日執行完畢。又甲○○係設於臺北市○○○路
    ○段七十一號三樓之中寶貿易股份有限公司（以下簡稱：中寶公司）之業務員，
    負責為中寶公司銷售ＤＶＤ影音光碟機，並收取貨款。於八十九年七月間，代表
    中寶公司出售二千三百臺ＤＶＤ予賴俊榮開設之通貿音響有限公司（以下簡稱：
    通貿公司），總價新臺幣（下同）一千一百七十三萬元，甲○○且於同年八月間
    某日，偕中寶公司實際負責人黃士炩，前往通貿公司收取由賴俊榮以通貿公司名
    義所簽發、面額八十萬元、總額四百萬元之支票五張作為訂金，其後甲○○復陸
    續前往通貿公司，向賴俊榮收取貨款。詎甲○○竟基於意圖為自己不法所有之概
    括犯意，於上述收取訂金之後迄同年八月三十一日止，多次將賴俊榮所交付用以
    支付貨款之現金，予以侵占入己，金額總計二百二十八萬五千五千元（詳如附表
    一所示）。
二、江兆彬（經原審通緝中）亦係中寶公司之業務員，負責銷售中寶公司之音響喇叭
    器材，詎江兆彬因業績壓力，竟與甲○○共同基於行使偽造私文書、行使業務登
    載不實文書及意圖為自己不法所有之詐欺取財犯意聯絡，明知廣億實業有限公司
    （以下簡稱：廣億公司）並無向中寶公司訂貨，而於八十九年十二月間某日，在
    臺北縣永和市○○路三三四之一號四樓甲○○住處內，由甲○○提供廣億公司之
    公司名稱、住址及不實代表人姓名、訂購產品數量及金額等資料，交由江兆彬登
    載於其業務上作成之訂購單上，江兆彬復委由不知情之成年刻印店人員偽造廣億
    公司印章一枚，偽造印文於該訂購單之訂購商簽章欄位內，並以該訂購單表示廣
    億公司有訂購中寶公司音響喇叭設備之意，江兆彬旋持該訂購單向中寶公司行使
    ，佯稱業已受理該訂購業務，使中寶公司陷於錯誤而交運價值一百五十二萬七千
    元之音響喇叭設備至設於桃園縣林口龜山鄉樂善村牛角坡二十九之四號之富友倉
    儲，甲○○並交付如附表四所示三紙支票予江兆彬交回公司作為貨款，惟屆期經
    提示均因存款不足而遭退票，中寶公司始知上情，足以生損害於中寶公司及廣億
    公司，而甲○○於詐得音響喇叭設備後，便偕江兆彬將其中部分音響設備交予賴
    俊榮以抵償甲○○個人債務。
三、案經中寶公司訴由臺北市政府警察局中山分局及臺北縣政府警察局新店分局移送
    臺灣臺北地方法院檢察署檢察官偵查起訴。
    理  由
壹、撤銷改判部分（有罪部分）：
一、訊據被告甲○○矢口否認有與江兆彬有何行使偽造私文書等犯行，辯稱：該時伊
    已離開中寶公司一段時間，並未參與，僅因與江兆彬有債務關係，交付向李志豪
    所借如附表四所示三紙支票予江兆彬云云。惟查：
（一）右揭事實，業據共同被告江兆彬於偵查中供稱：廣億公司之訂購單是伊所填寫
  　　，惟其中廣億公司之相關資料係由被告甲○○所提供，簽收時被告甲○○告訴
    　伊廣億公司要買這批貨，伊就填寫訂購單報回公司，公司同意後伊就出貨送到
      富有倉儲。俟三、四個月後，伊收不到貨款，被告甲○○即拿三紙如附表四所
      示之支票給伊，因伊是業務員，遂與被告甲○○在支票上背書後交給公司。又
      伊從未與廣億公司接洽過，廣億公司之印章係由伊所刻並蓋於訂購書上，因當
      時業績壓力很大，被告甲○○答應會收客票給伊，伊認為反正最後能收到錢，
      賣給何公司均無關係（見偵字第四二二０號卷第四十四頁反面至第四十五頁、
      第四十六頁反面）等語明確（又江兆彬自原審審理時起即傳拘無著，經通緝在
      案，其證言又無顯不可信之情況，依刑事訴訟法第一百五十九條之一第二項之
      規定，自有證據能力，附此敘明），核與證人即中寶公司會計黃秋娟證述：訂
      購單係江兆彬交回公司，訂購貨總價為一百五十二萬七千元，江兆彬並交付三
      紙總計一百四十萬元之支票回公司，惟屆期均退票（見原審卷第七十五頁反面
      至第七十六頁反面）等語，及證人即廣億公司代表李文生（原判決誤載為李文
      王）證述：未曾與中寶公司交易，且訂購單上之廣億公司印章係偽刻的，交貨
      地點亦與其公司無關，且伊公司亦無張文昌其人，又伊公司從事業務為電腦耗
      材，而非音響、喇叭（見偵字第四二二０號卷第三十四頁）等語相符。並有卷
      附之訂購單影本一份（見偵字第四二二０號卷第十八頁）、廣億實業有限公司
      存證信函一份（見偵字第四二二０號卷第二十四頁）、台立物流有限公司運貨
      憑據二張（見偵字第四二二０號卷第十九頁）、廣億實業有限公司之公司章之
      印文（見偵字第四二二０號卷第三十七頁）及如附表四所示之支票及退票理由
      單各三紙（見偵字第四二二０號卷第二十頁至第二十二頁）足資佐證，堪認共
      同被告江兆彬之上開供述與事實相符。
（二）又證人賴俊榮亦證述：被告甲○○曾與江兆彬載了一批貨要抵欠伊之債務，伊
      拿了其中ＧＷＳ八五八型一百支重低音音響來抵債等語（見偵緝字第四五二號
      卷第二十五頁反面）。另證人李志豪亦證稱：被告甲○○有向伊借得如附表四
      所示之三紙支票使用等語（見偵字第四二二０號卷第三十三頁反面），及參酌
      被告甲○○於如附表四所示之支票上背書等情，顯見被告甲○○不但提供如附
      表四所示之支票交由江兆彬抵付貨款，並持該批貨物抵償本身債務，其有以江
      兆彬之行為作為自己行為之意思甚明，足認被告甲○○與江兆彬間有犯意之聯
      絡與行為之分擔。
（三）末查，證人黃秋娟證稱：廣億公司所訂購的音響喇叭係由江兆彬負責出貨，而
      出貨時甲○○尚在中寶公司服務等語（見原審卷第九十六頁），是以被告甲○
      ○辯稱其當時已離開中寶公司等語，不足採信。
（四）綜上所述，此部分事證已臻明確，被告行使偽造私文書等犯行洵堪認定，應依
      法論科。
二、按刑法上所謂文書，指記載人之一定意思或觀念之有體物，其存在之形式，自具
    有多樣性，一份文件未必僅成立一種文書，時或存在多種文書之效力（最高法院
    八十六年度台上字第六四七０號判決亦同此意旨）。查前開訂購單，為江兆彬業
    務上作成之文書，且其上有偽造之廣億公司印文，表示廣億公司向中寶公司訂貨
    之意，故該訂購單同時亦具有私文書之性質。是核被告甲○○此部分犯罪所為，
    係犯刑法第二百十六條、第二百十條之行使偽造私文書罪、及同法第二百十六條
    、第二百十五條之行使業務上登載不實文書罪，及刑法第三百三十九條第一項之
    詐欺取財罪。被告甲○○與江兆彬間就行使偽造私文書、詐欺取財部分有犯意聯
    絡及行為分擔，為共同正犯；又上開訂購單係江兆彬業務上製作之文書，雖非被
    告業務上作成之文書，惟被告無身分之人與有身分關係之江兆彬共犯上開行使業
    務登載不實罪名，依刑法第三十一條第一項之規定，仍論以共同正犯。被告等人
    利用姓名年籍不詳而不知情之成年刻印業者偽刻廣億公司之公司印章，為間接正
    犯。又被告偽造廣億公司印章、印文之行為，為偽造私文書之階段行為；偽造私
    文書及登載不實事項於業務上作成文書之低度行為復為行使之高度行為所吸收，
    均不另論罪。公訴人認被告另成立刑法第二百十七條第一項之罪，尚有未洽，惟
    公訴人認此部分之罪名與前揭論罪科刑部分有牽連犯之裁判上一罪之關係，爰不
    另為無罪之諭知，附此敘明。被告以一行為觸犯行使偽造私文書及行使業務上登
    載不實文書二罪名，為想像競合犯，依刑法第五十五條之規定，應從一較重之行
    使偽造私文書罪處斷。再其所犯行使偽造私文書及詐欺取財二罪間，有方法目的
    之牽連犯關係，應依刑法第五十五條規定，從一重依行使偽造私文書罪論處。被
    告有事實欄所載犯罪科刑執行情形，有本院被告全國前案紀錄表在卷可查，其受
    有期徒刑之執行完畢，於五年內再犯本件有期徒刑以上之罪，為累犯，應依刑法
    第四十七規定，加重其刑。
三、原審就此部分予以論罪科刑，固非無見。惟查：（一）就被告所犯行使業務登載
    不實文書之罪，被告無業務登載之身分關係，何以得與有身分關係之江兆彬共犯
    上開罪名，原判決未予說明，自有未合。（二）偽造之印章，依刑法第二百十九
    條之規定，不問屬於犯人與否，應沒收之。惟原審竟認偽造之「廣億實業有限公
    司」印章一枚，為共同被告江兆彬所有供犯罪所用之物，而依刑法第三十八條第
    一項第二款宣告沒收，亦有違誤。被告上訴意旨，仍執前詞否認犯罪，固無理由
    ，惟原判決既有前揭可議，自應由本院將原判決關於行使偽造私文書暨定應執行
    刑部分予以撤銷改判。爰審酌被告之素行、犯罪動機、目的、手段、被害人所受
    損害不輕，與被告犯罪後仍飾詞圖辯，且迄未賠償被害人，犯罪後態度不佳等一
    切情狀，改量處如主文第二項所示之刑，以示懲儆。
四、至偽造之「廣億實業有限公司」印章一枚，雖未據扣案，亦無證據證明已經滅失
    ，應連同訂購單上偽造之「廣億實業有限公司」印文一枚，依刑法第二百十九條
    之規定，不問屬犯人與否，均沒收之。另偽造之訂購單業經共同被告江兆彬行使
    提出予告訴人，已非屬被告所有之物，又非必須沒收之違禁物，故不予宣告沒收
    ，附此敘明。
五、公訴意旨另以：被告於詐得前開音響喇叭設備後，便偕江兆彬將部分設備交付賴
    俊榮抵債，其餘亦轉賣獲利，迨於九十年四、五月間，中寶公司向被告及江兆彬
    催收該筆貨款，被告竟承前意圖為自己不法所有之概括犯意，先向兒子葉國隆之
    朋友李志豪（經臺灣臺北地方法院檢察署檢察官另為不起訴處分）調借三紙空白
    支票，詐稱如果簽發支票會提前存入款項，後即於支票上分別填據票據金額四十
    萬元、四十萬元及六十萬元（即如附表四所示之支票），交予中寶公司應付抵債
    ，且未存入任何款項，而任令支票退票，因認被告涉有刑法第三百三十九條第一
    項之罪嫌云云。然查：依證人李志豪於警訊時陳稱：伊未開立該三張支票予中寶
    公司，係伊同學葉國隆之父即被告向伊所借，被告於借票時有答應會將所開立之
    票款存入伊帳戶內，伊不知被告未存入而遭退票等語（見偵字第四二二０號卷第
    六頁反面），而於偵查中復為相同之證述（見偵字第四二二０號卷第三十三頁反
    面）等語，是尚難謂被告有施用何詐術使證人李志豪陷於錯誤之行為，縱被告於
    調借支票時曾向李志豪承諾會存入票款等情，惟被告事後未將票款存入帳戶之原
    因或有多端，然並無證據證明被告於借用支票之初即無存入票款之意，參以被告
    於如附表四所示之三紙支票均已背書，表示負擔票據責任之意，亦難認被告於借
    票之初即有不法所有之意圖。至卷附如附表四所示之支票及退票理由單各三紙（
    見偵字第四二二０號卷第二十頁至第二十二頁），僅能證明如附表四所示之支票
    事後均未兌現，並未足以採為被告甲○○不利之認定。此外，復查無其他積極證
    據證明被告確有公訴人所指此部分之犯行，惟公訴意旨認此部分行為與前揭論罪
    科刑部分有連續犯或牽連犯之裁判上一罪關係，爰不另為無罪之諭知，附此敘明
    。
貳、撤銷改判部分（無罪部分）
一、公訴意旨略以：甲○○於八十九年間，另持林哲偉、吳俊旺等多人客票（如附表
    二所示）向賴俊榮票貼借款，因無力清償借款，竟於同年月二十六日，利用其為
    中寶公司處理收取貨款事務之機會，基於免除自己債務及損害中寶公司貨款債權
    之意圖，擅自同意賴俊榮以前開票據總額共計一百六十八萬元之客票抵償部分債
    務，而違背其本應確實收取貨款之任務，致生損害於中寶公司，因認被告犯有刑
    法第三百四十二條第一項之背信罪云云。
二、按被告未經審判證明有罪確定前，推定其為無罪；犯罪事實應依證據認定之，無
    證據不得推定其犯罪事實；又不能證明被告犯罪，應諭知無罪之判決，刑事訴訟
    法第一百五十四條第二項、第三百零一條第一項分別定有明文。次按認定不利於
    被告之事實，須依積極證據，苟積極證據不足為不利於被告事實之認定時，即應
    為有利於被告之認定，更不必有何有利之證據，又告訴人之告訴，係以使被告受
    刑事訴追為目的，是其陳述是否與事實相符，仍應調查其他證據以資審查，若被
    害人之陳述並無瑕疵，就其他方面調查又與事實相符，固足採為科刑之基礎，徜
    其陳述尚有瑕疵，則在未究明事實真象前，遽採為論罪科刑之根據，即難認為適
    法，最高法院三十年上字第八一六號、五十二年台上字第一三００號及六十一年
    度台上字第三０九九號判例亦同此意旨。
三、公訴人認為被告涉有前揭背信罪嫌，無非係依據告訴人之指訴，證人賴俊榮之證
    詞及如附表二所示之支票影本，資為論據。惟訊據被告固不否認有持前揭支票交
    回中寶公司充作通貿公司交付之貨款之情不諱，惟堅詞否認有何背信犯行，辯稱
    ：伊所收取之前開支票均經兌現云云。
四、經查：支票本為流通證券，徜若當事人無特別約定，並非不得持他人名義之支票
    （即俗稱客票）支付貨款，本件除非被告明知其持交賴俊榮票貼之系爭支票屆期
    無法兌現，仍自證人賴俊榮處收受作為支付中寶公司之貨款，始有生損害於中寶
    公司之可能，然證人賴俊榮與中寶公司既無不得以客票支付貨款之約定，又無證
    據證明被告持有系爭支票時即知該支票屆期無法兌現，豈能因被告明知該支票係
    其持向證人賴俊榮票貼之用而仍予收受，即認被告有意圖為自己不法之利益或損
    害本人之利益之背信犯意。況經本院向華南商業銀行板橋分行查詢如附表二所示
    編號三、四、五號三紙支票兌領情形，據答覆：該三紙支票均於八十九年十二月
    二十六日提示兌付等情，有該行九十三年十一月二十五日（九三）華板橋字第三
    四一號函一紙在卷可稽（見本院卷第四十八之一頁）；又如附表二所示編號一、
    二號之支票雖因銀行查無發票人之詳細資料，以致無法查詢其兌領情形為何，惟
    縱該二紙支票嗣因退票而無法兌現，惟中寶公司對於證人賴俊榮之貨款債權並未
    因支票退票而消滅，中寶公司仍得對證人賴俊榮主張貨款債權，能否謂有生損害
    於中寶公司，亦非無疑。此外，復查無其他積極證據足以證明被告有此犯行，不
    能證明被告此部分犯罪，自應為無罪之諭知。
五、原審未察，而為被告此部分有罪之判決，自有未合，上訴意旨指摘原判決不當請
    求予以撤銷改判，自有理由，應由本院將原判決關於被告被訴背信部分撤銷，另
    為無罪之諭知。
、上訴駁回部分：
一、訊據被告固坦承有收取通貿公司交付之一千七百台ＤＶＤ影音光碟機之貨款，惟
    矢口否認有何業務侵占之犯行，辯稱：伊與中寶公司簽有經銷合約書，且有提供
    土地予中寶公司設定抵押，為經銷商，係替中寶公司賣貨賺取佣金，非受僱於中
    寶公司，又其收取之貨款均交予中寶公司，未中飽私囊云云。惟查：
（一）被告雖主張其為中寶公司之經銷商，非但已為告訴人公司所否認，且被告提出
      之經銷合約書明定為：「中寶貿易股份有限公司（以下簡稱：甲方）與甲○○
      （以下簡稱為乙方）經雙方協議由甲方代理各項『照明』產品交與乙方代銷並
      同意條件如左（下略）」等語（見本院卷第四十三頁），顯見被告與中寶公司
      簽訂之經銷合約書係有關「照明」設備之產品，與本件銷售之產品為ＤＶＤ影
      音光碟機並無關係；且前開經銷合約書之經銷期間為八十六年五月二十六日至
      八十九年五月二十五日，本件ＤＶＤ買賣交易時間為八十九年七月間，亦係於
      經銷期間結束後，是被告辯稱伊與中寶公司就ＤＶＤ買賣係經銷關係云云，要
      難採信。
（二）通貿公司迄八十九年八月三十一日止，支付告訴人貨款計六百二十八萬五千五
  　　百元，此有八十九年八月三十一日經被告親筆簽名之簽收單影本一紙附卷可稽
    　（見偵字第五０五號卷第十五頁），且據證人即通貿公司負責人賴俊榮證述：
      其於八十九年七月間向中寶公司購得二千三百台之ＤＶＤ影音光碟機，總價一
      千多萬元，八十九年八月支付訂金四百萬元，發票人為通貿公司，面額八十萬
      元之支票五張，迄至同年八月底之前，被告陸續向伊收貨款，共計六百多萬元
      ，包含訂金四百萬元，後於同年九月十九日黃秋娟到公司向伊收受發票人為通
      貿公司總計一百六十五萬元之支票二紙（即附表一所示編號一、二號之支票）
      ，被告復於九月二十六日再到公司收受發票人為通貿公司，面額八十萬元，共
      計一百六十萬元之支票二紙（即附表一所示編號三、四支票），而要結清貨款
      時，又交給被告客票五張共計一百六十八萬元（即附表二所示之支票）（見原
      審卷第七十八頁反面以下）等語明確，且不為被告所否認，另證人即中寶公司
      會計黃秋娟亦證述：八十九年八月收受通貿公司開立面額八十萬元支票五張有
      兌現；另簽收一百六十五萬元支票二紙（即如附表一所示編號一、二之支票）
      ；九月二十六日有收受被告甲○○交付之二紙共一百六十萬元支票（即如附表
      一所示編號三、四之支票）（見原審卷第九十頁、第九十一頁）等語屬實，並
      有如附表一所示之支票影本（見偵字第五０五號卷第十三、十四頁）、第一銀
      行票據明細表（見偵緝字第四五二號卷第三十四頁）、萬通商業銀行支存提取
      多筆登錄單一紙及面額八十萬元之支票影本一紙（臺灣臺北地方法院檢察署檢
      察官補充理由書之附件）在卷可查，此部分之貨款業已結清，被告並未予以侵
      吞，固堪認定。惟證人賴俊榮迭於偵查及原審審理時均證稱：告證二之簽收單
      另外二百二十八萬五千五百元是以現金陸續給付等語（見偵緝字第四五二號卷
      第二十四頁反面、原審卷第八十一頁及其反面），證人黃秋娟亦證稱：並未收
      到被告交付之二百二十八萬五千五百元等語（見原審卷第七十七頁反面），足
      認被告自賴俊榮處收取之現金二百二十八萬五千五百元，並未交予告訴人而予
      以侵占入己甚明。
（三）雖被告辯稱上述簽收單所載之六百二十八萬五千五百元，除其中四百萬元為訂
      金外，其餘二百二十八萬五千五百元就是如附表一、二所示之九張支票云云。
  　　惟查，如附表二所示之五張支票，為被告持向證人賴俊榮票貼借款，又經證人
  　　賴俊榮於八十九年九月二十六日交予被告用以支付本件貨款等情，已如前述，
　　  與上述簽收單毫無關係，此亦有八十九年九月二十六日經被告親筆簽名之另紙
      簽收單（含如附表二所示之支票五紙影本）一紙附卷可參（見原審卷第一０一
      頁、第一０二頁）；證人賴俊榮亦證述該二百二十八萬五千五百元為現金，亦
      如前述。參以如附表一、二所示之九張支票，無論如何組合，亦無法拼湊為二
      百二十八萬五千五百元，是以被告上開所辯，自不足以採信。
（四）綜上所述，此部分事證亦臻明確，被告業務侵占之犯行洵堪認定，應依法論科
      。
二、核被告為中寶公司之業務員，收取貨款為其業務內容，其將業務上持有賴俊榮所
    支付告訴人之現金貨款予以侵吞入己，所為係犯刑法第三百三十六條第二項之業
    務侵占罪。又被告先後多次業務侵占犯行，時間緊接，所犯構成要件相同之罪，
    顯係基於概括犯意為之，應依連續犯之規定論以一罪，並加重其刑。再被告有事
    實欄所載犯罪科刑執行情形，有本院被告全國前案紀錄表在卷可查，其受有期徒
    刑之執行完畢，於五年內再犯本件有期徒刑以上之罪，為累犯，應依刑法第四十
    七規定，遞予加重其刑。原審認被告此部分罪證明確，因而依刑法第五十六條、
    第三百三十六條第二項、第四十七條，罰金罰鍰提高標準條例第一項前段之規定
    ，並爰審酌被告犯罪所得不少，且犯後飾詞卸責，迄未賠償告訴人，顯無悔意，
    及其犯罪動機、目的、手段、被害人所受損害等一切情狀，量處被告業務侵占部
    分有期徒刑一年，其認事用法，並無違誤，量刑亦稱妥適，被告上訴意旨，仍執
    前詞否認犯罪，指摘原判決不當，並無理由，應駁回之。
三、公訴意旨另以：被告甲○○於八十九年九月二十六日將其向通貿公司賴俊榮收取
    之貨款客票五紙，其中發票人為雅盟公司林哲偉，面額各為四十二萬五千元之支
    票二紙（即如附表三所示之支票）向中寶公司票貼侵占入己，因認被告甲○○涉
    有業務侵占罪嫌云云。然查，被告甲○○於八十九年九月二十六日向賴俊榮收取
    之客票，係如附表二所示支票，而非如附表三所示之支票，已如前述，且證人賴
    俊榮亦否認曾取得如附表三所示之二紙支票（見原審卷第九十四頁）。是以並無
    證據足資證明如附表三所示之支票為被告業務上所持有之物，公訴人認被告此部
    分涉有業務侵占罪，即有未合。此外，復查無其他積極證據足以證明被告確有公
    訴人所指此部分之犯行，惟公訴意旨認此部分行為與前揭論罪科刑之業務侵占罪
    間有連續犯之裁判上一罪關係，爰不另為無罪之諭知，附此敘明。
肆、前開上訴駁回部分與撤銷改判部分所處之刑，並應定如主文第五項所示之刑。
據上論斷，應依刑事訴訟法第三百六十八條、第三百六十九條第一項前段、第三百六
十四條、第二百九十九條第一項前段，刑法第二十八條、第三十一條第一項、第二百
十六條、第二百十條、第二百十五條、第三百三十九條第一項、第五十五條、第四十
七條、第二百十九條、第五十一條第五款，罰金罰鍰提高標準條例第一條前段，判決
如主文。
本案經檢察官曾忠己到庭執行職務。
中　　　華　　　民　　　國　　九十三　　年　　 十二 　　月　　二十二　　日
                              臺灣高等法院刑事第十六庭
                                  審判長法  官  許  增  男
                                        法  官  黃  鴻  昌
                                        法  官  謝  靜  恒
右正本證明與原本無異。
行使偽造私文書部分如不服本判決，應於收受送達後十日內向本院提出上訴書狀，其
未敘述上訴之理由者並得於提起上訴後十日內向本院補提理由書（均須按他造當事人
之人數附繕本）。
其餘部分不得上訴。
                                        書記官  魏  淑  娟
中　　　華　　　民　　　國　　九十三　　年　　 十二 　　月　　二十二　　日
附錄：本案論罪科刑法條全文
刑法第二百十條
偽造、變造私文書，足以生損害於公眾或他人者，處五年以下有期徒刑。
刑法第二百十五條
從事業務之人，明知為不實之事項，而登載於其業務上作成之文書，足以生損害於公
眾或他人者，處三年以下有期徒刑、拘役或五百元以下罰金。
刑法第二百十六條
行使第二百十條至第二百十五條之文書者，依偽造、變造文書或登載不實事項或使登
載不實事項之規定處斷。
中華民國刑法第三百三十六條第二項
對於業務上所持有之物，犯前條第一項之罪者，處六月以上五年以下有期徒刑，得併
科三千元以下罰金。
刑法第三百三十九條第一項
意圖為自己或第三人不法之所有，以詐術使人將本人或第三人之物交付者，處五年以
下有期徒刑、拘役或科或併科一千元以下罰金。
附表一：
┌──┬────┬───────┬─────┬────┬────┬───┐
│編號│發票人　│付    款    人│支票號碼  │發票日  │票面金額│備 註 │
│    │　      │              │          │        │(新臺幣)│      │
├──┼────┼───────┼─────┼────┼────┼───┤
│一　│通貿音響│萬通商業銀行板│AH0000000 │89.12.20│六十五萬│89.09.│
│　  │有限公司│橋分行        │          │        │元      │19支付│
│    │　      │              │          │        │        │告證一│
├──┼────┼───────┼─────┼────┼────┼───┤
│二　│同右　　│同右          │AH0000000 │89.12.20│一百萬元│同右  │
├──┼────┼───────┼─────┼────┼────┼───┤
│三  │同右    │同右          │AH0000000 │89.10.15│八十萬元│89.09.│
│    │        │              │          │        │        │26支付│
│    │        │              │          │        │        │告證一│
├──┼────┼───────┼─────┼────┼────┼───┤
│四  │同右    │同右          │AH0000000 │89.10.25│八十萬元│同右  │
└──┴────┴───────┴─────┴────┴────┴───┘
附表二：
┌──┬────┬───────┬─────┬────┬────┬───┐
│編號│發票人　│付    款    人│支票號碼  │發票日  │票面金額│備 註 │
│    │　      │              │          │        │(新臺幣)│      │
├──┼────┼───────┼─────┼────┼────┼───┤
│一　│雅盟電子│台北國際商業銀│QF0000000 │89.10.17│三十二萬│公司負│
│　  │股份有限│行汀州分行    │          │        │五千元  │責人林│
│    │公司　  │              │          │        │        │哲偉  │
├──┼────┼───────┼─────┼────┼────┼───┤
│二　│同右　　│同右          │QF0000000 │89.11.17│同右    │同右  │
├──┼────┼───────┼─────┼────┼────┼───┤
│三  │吳俊旺  │華南商業銀行板│DB0000000 │89.12.15│三十四萬│      │
│    │        │橋分行        │          │        │元      │      │
├──┼────┼───────┼─────┼────┼────┼───┤
│四  │同右    │同右          │DB0000000 │同右    │同右    │      │
├──┼────┼───────┼─────┼────┼────┼───┤
│五  │同右    │同右          │DB0000000 │同右    │三十五萬│      │
│    │        │              │          │        │元      │      │
└──┴────┴───────┴─────┴────┴────┴───┘
附表三：
┌──┬────┬───────┬─────┬────┬────┬───┐
│編號│發票人　│付    款    人│支票號碼  │發票日  │票面金額│備 註 │
│    │　      │              │          │        │(新臺幣)│      │
├──┼────┼───────┼─────┼────┼────┼───┤
│一　│雅盟電子│台北國際商業銀│QF0000000 │89.11.03│四十二萬│公司負│
│　  │股份有限│行汀州分行    │          │        │五千元  │責人林│
│    │公司　  │              │          │        │        │哲偉  │
├──┼────┼───────┼─────┼────┼────┼───┤
│二　│同右　　│同右          │QF0000000 │89.11.03│同右    │同右  │
│    │        │              │          │        │        │      │
└──┴────┴───────┴─────┴────┴────┴───┘
附表四：
┌──┬────┬───────┬─────┬────┬────┬───┐
│編號│發票人　│付    款    人│支票號碼  │發票日  │票面金額│備 註 │
│    │　      │              │          │        │(新臺幣)│      │
├──┼────┼───────┼─────┼────┼────┼───┤
│一　│志豪服飾│台北國際商業銀│QF0000000 │90.06.15│四十萬元│甲○○│
│　  │精品店  │行西門分行    │          │        │        │江兆彬│
│    │　      │              │          │        │        │背書  │
├──┼────┼───────┼─────┼────┼────┼───┤
│二  │同右    │同右          │QF0000000 │90.05.31│四十萬元│同右  │
├──┼────┼───────┼─────┼────┼────┼───┤
│三  │同右    │同右          │QF0000000 │90.06.20│六十萬元│同右  │
└──┴────┴───────┴─────┴────┴────┴───┘
